【裁判字號】    95,易,1482
【裁判日期】    950905
【裁判案由】    賭博
【裁判全文】
臺灣臺中地方法院刑事判決              95年度易字第1482號
公  訴  人  台灣台中地方法院檢察署檢察官
被      告  戊○○
            丁○○
            丙○○
            乙○○
上列被告因賭博案件，經檢察官提起公訴（九十五年度偵字第七
六三０號），本院判決如下：
    主    文
戊○○、丁○○、丙○○共同連續在公眾得出入之場所賭博財物
，戊○○處罰金玖仟元即新台幣貳萬柒仟元；丁○○處罰金伍仟
元即新台幣壹萬伍仟元；丙○○處罰金參仟元即新台幣玖仟元，
如易服勞役，均以新台幣壹仟元折算壹日。扣案之電子遊戲機雙
人賽馬壹台（含IC板貳塊）、滿貫大亨麻將台參台（含IC板參塊
）、JAWS彈珠台壹台（含IC板壹塊）、金象王壹台（含IC板壹塊
）、超級大舞台貳台（含IC板貳塊）、大舞台壹台（含IC板壹塊
）、魔法球壹台（含IC板壹塊）、KK猩自動販賣機壹台（含IC板
壹塊）、世界杯彈珠台貳台（含IC板貳塊）、新台幣壹仟參佰元
、代幣壹萬零壹佰肆拾枚、寄分卡拾伍張、機台收支記錄簿壹冊
、店務會議簿壹冊、數位相機壹台、收支報表壹捲，均沒收。
乙○○連續在公眾得出入之場所賭博財物，處罰金壹仟元即新台
幣參仟元，如易服勞役，以新台幣壹仟元折算壹日。扣案之電子
遊戲機雙人賽馬壹台（含IC板貳塊）、滿貫大亨麻將台參台（含
IC板參塊）、JAWS彈珠台壹台（含IC板壹塊）、金象王壹台（含
IC板壹塊）、超級大舞台貳台（含IC板貳塊）、大舞台壹台（含
IC板壹塊）、魔法球壹台（含IC板壹塊）、KK猩自動販賣機壹台
（含IC板壹塊）、世界杯彈珠台貳台（含IC板貳塊）、新台幣壹
仟參佰元、代幣壹萬零壹佰肆拾枚、寄分卡肆張，均沒收。
    犯罪事實
一、戊○○係址設台中縣梧棲鎮○○○路二二之一號STOP便利超
    商負責人，於民國九十四年六月三十日向台中縣政府申請取
    得電子遊戲場營業級別證，而在該二十四小時開放營業之便
    利超商公眾得出入之場所附設富維電子遊戲場，擺設電子遊
    戲機雙人賽馬一台、滿貫大亨麻將台三台、JAWS彈珠台一台
    、金象王一台、超級大舞台二台、大舞台一台、魔法球一台
    、KK猩自動販賣機一台、世界杯彈珠台二台，供不特定顧客
    把玩，並自九十四年十一月間起，以每月新台幣（下同）二
    萬四千元之代價，僱用丁○○擔任副店長，負責綜理全店業
    務；另自九十五年二月二十三日起，以每月一萬八千元之代
    價，僱用丙○○擔任店員，負責兌換代幣、洗分、販賣商品
    、服務客人之工作。上開電子遊戲機把玩方式，係由不特定
    顧客先以十元兌換代幣一枚，而以代幣投入上開電子遊戲機
    內，取得分數押注，押中即可得倍數不等之分數，未押中押
    注之分數則消失，結束時所餘分數拍照洗分後交付寄分卡予
    把玩之不特定顧客。惟戊○○竟單獨或於僱用蔡靜宜、丙○○期間，與蔡靜宜、丙○○共同基於賭博財物之概括犯意聯
    絡，自九十四年十月間起，連續十餘次利用上開電子遊戲機
    不確定之輸贏機率，與前至上址把玩電子遊戲機之乙○○賭
    博財物，即同意乙○○將洗分取得之寄分卡，依同一比例兌
    換現金（一分兌換一元），期間乙○○並曾持寄分卡兌換現
    金數次（最後一次於九十五年三月二十八日兌換二千元至三
    千元）。迨於九十五年三月二十九日二十二時三十分許，適
    乙○○在上開公眾得出入之電子遊戲場賭博財物後，向丙○○洗分取得四張寄分卡（合計二千二百分），尚未兌換現金
    ，另姜升仁、陳政賢亦在該處把玩電子遊戲機時（姜升仁、
    陳政賢未涉賭博犯行，業經檢察官為不起訴處分），為警當
    場查獲，並扣得戊○○所有當場賭博之器具雙人賽馬一台（
    含IC板二塊）、滿貫大亨麻將台三台（含IC板三塊）、JAWS
    彈珠台一台（含IC板一塊）、金象王一台（含IC板一塊）、
    超級大舞台二台（含IC板二塊）、大舞台一台（含IC板一塊
    ）、魔法球一台（含IC板一塊）、KK猩自動販賣機一台（含
    IC板一塊）、世界杯彈珠台二台（含IC板二塊）、代幣一萬
    零一百四十枚及櫃台內之賭資一千三百元、寄分卡十五張、
    機台收支紀錄簿一冊、店務會議簿一冊、數位相機一台、收
    支報表一捲，暨乙○○所持有之寄分卡四張。
二、案經台中縣警察局清水分局報請台灣台中地方法院檢察署檢
    察官偵查起訴。
    理    由
一、訊據被告戊○○固坦承在其開設之台中縣梧棲鎮○○○路二
    二之一號STOP便利超商附設富維電子遊戲場內，擺設電子遊
    戲機十三台供不特定顧客把玩，並僱用被告丁○○、丙○○
    擔任副店長、店員等情；被告丁○○、丙○○亦坦承自九十
    四年十一月間及九十五年二月二十三日起，分別受僱於被告
    戊○○，擔任副店長及店員，負責綜理全店業務及兌換代幣
    、洗分、販賣商品、服務客人之工作等情，惟與被告乙○○
    均否認賭博犯行，被告戊○○、丁○○、丙○○辯稱剩餘分
    數洗分後僅可兌換寄分卡，下次再玩，不可兌換現金云云；
    被告乙○○則以伊至STOP便利超商附設富維電子遊戲場約十
    餘次，沒有兌換過現金，伊在警訊、偵查中供稱可以兌換現
    金，係指伊曾在台中縣豐原市○○路之STOP便利商店附設之
    電子遊戲場兌換過現金云云置辯。然查被告乙○○於警訊時
    已供稱伊所贏得之二千二百分寄分卡，如果要玩可以繼續玩
    ，如果不玩可以兌換現金，伊曾兌換現金不知多少次，最後
    一次是九十五年三月二十八日，伊將贏得之寄分卡約二千分
    至三千分兌換二千元至三千元，寄分卡之分數與新台幣等值
    ，一千分之寄分卡可兌換一千元，伊曾向丁○○、丙○○兌
    換過現金，係將贏得之寄分卡交給店員，店員將現金拿進廁
    所內放在馬桶水箱上，店員離開後再叫伊進去拿取兌換之現
    金等語；復於檢察官初次訊問時以證人身分具結證稱STOP便
    利商店附設富維電子遊戲場開店後四、五個月伊才去，從去
    年斷斷續續玩到今年，寄分卡可以兌換現金，但要看人，一
    分兌換一元，洗分後櫃台會拿寄分卡給客人，要兌換現金也
    是找櫃台，櫃台再將現金放置煙盒內。店內有一水管，如要
    兌換現金，曾將現金放置球內，客人在水管另一端等待，伊
    也用過此方式兌換現金等語。並有被告戊○○所有，為警當
    場查獲之賭博器具雙人賽馬一台（含IC板二塊）、滿貫大亨
    麻將台三台（含IC板三塊）、JAWS彈珠台一台（含IC板一塊
    ）、金象王一台（含IC板一塊）、超級大舞台二台（含IC板
    二塊）、大舞台一台（含IC板一塊）、魔法球一台（含IC板
    一塊）、KK猩自動販賣機一台（含IC板一塊）、世界杯彈珠
    台二台（含IC板二塊）、代幣一萬零一百四十枚、賭資一千
    三百元、寄分卡十五張、機台收支紀錄簿一冊、店務會議簿
    一冊、數位相機一台、收支報表一捲，暨被告乙○○所有之
    寄分卡四張扣案，及本院搜索票、台中縣警察局清水分局扣
    押筆錄、扣押物品目錄表、機台擺設相關位置圖、刑案現場
    測繪圖、現場照片附卷可稽。被告乙○○僅係賭客，與被告
    戊○○、丁○○、丙○○素無怨隙，其於警訊及檢察官初次
    訊問時就賭博財物之過程及兌換現金之方式供述詳盡，衡情
    應無攀誣之可能。參以卷附現場照片顯示，該STOP便利超商
    附設富維電子遊戲場確有設置被告乙○○於檢察官初次訊問
    時所指兌換現金之水管，及扣案店務會議簿載有「教育客人
    不要說洗分，say我要一包菸」等情，益徵被告乙○○於警
    訊及檢察官初次訊問時之供述應屬實在，被告戊○○、丁○○、丙○○所辯，及被告乙○○事後翻異前供，否認曾兌換
    現金，均不足採信。本件事證明確，被告等犯行均堪認定。
二、核被告戊○○、丁○○、丙○○、乙○○所為，均係犯刑法
    第二百六十六條第一項前段之普通賭博罪。按刑法上之常業
    犯係以犯罪行為為生活之職業，恃之以維生，因之常業犯就
    其犯意而言，係以同一犯罪行為恃以維生之意思，反覆為之
    ，具有同一不變犯意之連續性，就其犯罪行為客體內涵觀察
    ，客觀上必須具有相當時間之連續性及可確定性，足以為生
    活之職業，因之對於客觀上以偶發、短暫性未具有相當時間
    延續性及可能性之事件，作為犯罪行為客體內涵者，因犯罪
    行為客體內涵客觀上不具延續性及可確定性，既不足以為生
    活之職業，自不足恃之維生，不能論以常業犯，最高法院九
    十二年度台上字第三八九七號判決意旨可資參照。查被告戊○○及其所僱用之被告丁○○、丙○○，係利用擺設在STOP
    便利超商附設富維電子遊戲場之十三台電子遊戲機，供不特
    定顧客把玩之機會，同意被告乙○○將洗分取得之寄分卡，
    依同一比例兌換現金，被告乙○○僅前往賭玩十餘次，兌換
    現金數次，輸贏金額不多，迄無證據足證被告戊○○及其所
    僱用之被告丁○○、丙○○另有利用電子遊戲機與其他不特
    定顧客賭博財物之情事（為警查獲時在場把玩電子遊戲機之
    姜升仁、陳政賢未涉賭博犯行，業經檢察官為不起訴處分）
    ，則其等三人偶發性同意被告乙○○兌換現金之賭博財物犯
    行，雙方之輸贏尚不足以恃以為生，不能認係以賭博財物為
    生活之職業，檢察官認被告戊○○、丁○○、丙○○係觸犯
    刑法第二百六十七條之常業賭博罪，容有未合，起訴法條應
    予變更。又被告戊○○與其所僱用之被告丁○○、丙○○，
    於僱用期間之賭博犯行，二人或三人間有犯意聯絡及行為分
    擔，皆為共同正犯。再被告戊○○、丁○○、丙○○、乙○○先後多次賭博犯行，時間緊接，犯罪構成要件相同，顯係
    基於概括犯意反覆為之，為連續犯，應分別論以一罪，依法
    加重其刑。爰分別審酌被告戊○○、丁○○、丙○○、乙○○皆無前科紀錄，在公眾得出入之場所賭博財物雖危害社會
    善良風俗，但數次不多，輸贏非大，被告丁○○、丙○○僅
    係受僱，及其等犯罪動機、目的、手段、犯罪後態度等一切
    情狀，各處以如主文所示之刑，並諭知易服勞役之折算標準
    。被告戊○○、丁○○、丙○○、乙○○行為後，刑法第五
    十六條「連續數行為而犯同一之罪名者，以一罪論。但得加
    重其刑至二分之一」之規定，業經總統於九十四年二月二日
    公布修正予以刪除；另刑法第四十二條第二項「易服勞役以
    一元以上三元以下，折算一日。但勞役期限不得逾六個月」
    ，並適用修正前罰金罰鍰提高標準條例第二條（現已刪除）
    之規定，亦修正為「易服勞役以新台幣一千元、二千元或三
    千元折算一日，但勞役期限不得逾一年」（修正後為第四十
    二條第三項）；而刑法第二十八條「二人以上共同實施犯罪
    之行為者，皆為正犯」之規定，則修正為「二人以上共同實
    行犯罪之行為者，皆為正犯」，並自九十五年七月一日施行
    。即刑法第五十六條刪除後，該條原規定之數行為而犯同一
    之罪名者，除有接續犯之情形外，應按數罪併罰之原則論處
    ，依修正施行後刑法第二條第一項「行為後法律有變更者，
    適用行為時之法律。但行為後之法律有利於行為人者，適用
    最有利於行為人之法律」之規定，比較刪除前後刑法第五十
    六條之規定，刪除後之規定，並未較有利於被告戊○○、丁○○、丙○○、乙○○，故本件應適用被告戊○○、丁○○
    、丙○○、乙○○行為時即刪除前刑法第五十六條之規定論
    以連續賭博罪；另比較修正前後刑法第二十八條之規定，修
    正後之規定，亦未較有利於被告戊○○、丁○○、丙○○，
    應適用被告戊○○、丁○○、丙○○行為時即修正前刑法第
    二十八條之規定，論以共同正犯；而比較修正前刑法第四十
    二條第二項及修正後刑法第四十二條第三項之規定，修正後
    之規定，較有利於被告戊○○、丁○○、丙○○、乙○○，
    則本件應適用修正後之規定，諭知其等易服勞役之折算標準
    ，即應以新台幣一千元折算一日，併予敘明。扣案之電子遊
    戲機雙人賽馬一台（含IC板二塊）、滿貫大亨麻將台三台（
    含IC板三塊）、JAWS彈珠台一台（含IC板一塊）、金象王一
    台（含IC板一塊）、超級大舞台二台（含IC板二塊）、大舞
    台一台（含IC板一塊）、魔法球一台（含IC板一塊）、KK猩
    自動販賣機一台（含IC板一塊）、世界杯彈珠台二台（含IC
    板二塊）及代幣一萬零一百四十枚，係當場賭博之器具；現
    金一千三百元，為兌換籌碼處之財物，均依刑法第二百六十
    六條第二項諭知沒收。另寄分卡十五張、機台收支紀錄簿一
    冊、店務會議簿一冊、數位相機一台、收支報表一捲，均為
    被告戊○○所有，供被告戊○○、丁○○、丙○○共同犯賭
    博罪所用，應依刑法第三十八條第一項第二款宣告沒收。其
    餘寄分卡四張，係被告乙○○所有，因犯賭博罪所得之物，
    則依同條項第三款宣告沒收。
三、公訴意旨另以：被告戊○○及其所僱用之被告丁○○、丙○○係共同基於營利意圖而供給賭博場所及聚眾賭博之犯意聯
    絡，在上開STOP便利超商附設富維電子遊戲場擺設電子遊戲
    機十三台，與不特定賭客賭博財物，因認被告戊○○、丁○○、丙○○此部分行為亦涉有刑法第二百六十八條之意圖營
    利供給賭博場所及聚眾賭博罪等語。經查被告戊○○及其所
    僱用之被告丁○○、丙○○係利用上開電子遊戲機不確定之
    輸贏機率，與被告乙○○對賭財物，而以上開電子遊戲機出
    現之偶然事實決定勝負，並無任何證據足資證明上開電子遊
    戲機存有必然獲利之程式設計，尚難認具營利意圖，不能令
    負刑法第二百六十八條之意圖營利供給賭博場所及聚眾賭博
    罪責，惟公訴人認被告戊○○、丁○○、丙○○此部分行為
    與其等前開有罪部分，有方法結果之牽連關係，為裁判上一
    罪，故不另為無罪之諭知。
據上論斷，應依刑事訴訟法第二百九十九條第一項前段、第三百
條，刑法第二條第一項、第二百六十六條第一項前段、第二項、
第四十二條第三項、第三十八條第一項第二款、第三款，修正前
刑法第二十八條、第五十六條、罰金罰鍰提高標準條例第一條前
段、修正前罰金罰鍰提高標準條例第二條，判決如主文。
本案經檢察官甲○○到庭執行職務。
中    華    民    國    95    年    9     月    5     日
                  台灣台中地方法院刑事第八庭
                          審判長法  官  朱光國
                                法  官  洪俊誠
                                法  官  鍾堯航
上正本證明與原本無異。
如不服本判決，應於送達後十日內向本院提出上訴狀（須附繕本
），上訴於台灣高等法院台中分院。
                                書記官  吳淑願
中    華    民    國    95    年    9     月    5     日
附錄論罪科刑法條
刑法第二百六十六條第一項前段：
在公共場所或公眾得出入之場所賭博財物者，處一千元以下
罰金。


司法院資訊處製作；財團法人民間司法改革基金會備份。
